【裁判字號】    97,交聲,477
【裁判日期】    980213
【裁判案由】    聲明異議
【裁判全文】
臺灣臺南地方法院交通事件裁定         97年度交聲字第477號
移送機關    交通部公路總局嘉義區監理所新營監理站
受處分人
即異議人    甲○○
上列受處分人因違反道路交通管理處罰條例案件，對於交通部公
路總局嘉義區監理所新營監理站民國97年5月12日所為之裁決處
分（處分案號：新監裁違字第裁73-M00000000號），聲明異議，
本院裁定如下：
    主  文
原處分撤銷。
甲○○不罰。
    理  由
一、原處分意旨略以：異議人即受處分人甲○○（下稱異議人）
    於民國97年3月19日21時43分，駕駛車號J7-9489號自用小客
    車，在臺南縣新營市○○路984號處肇事致人受傷而逃逸，
    爰依道路交通管理處罰條例第62條第4項之規定，裁處異議
    人罰鍰新臺幣（下同）6千元；吊銷駕駛執照，1年內禁考等
    情。異議意旨則以：車禍發生時其有下車查看，並無肇事逃
    逸之故意，原處分裁處異議人罰鍰6千元，顯有違誤，為此
    聲明異議，請求撤銷原處分等語。
二、按汽車駕駛人駕駛汽車肇事致人受傷或死亡者，應即採取救
    護措施及依規定處置，並通知警察機關處理，不得任意移動
    肇事汽車及現場痕跡證據，違反者處3千元以上9千元以下罰
    鍰。但肇事致人受傷案件當事人均同意時，應將肇事汽車標
    繪後，移置不妨礙交通之處所。前項駕駛人肇事致人受傷而
    逃逸者，吊銷其駕駛執照；致人重傷或死亡而逃逸者，吊銷
    其駕駛執照，並不得再考領，道路交通管理處罰條例第62條
    第3項、第4項分別定有明文。次按違反行政法上義務之行為
    非出於故意或過失者，不予處罰。行政罰法第7條第1項亦有
    明文。
三、查本件異議人於前揭時地，駕駛上開車輛與丁琪芳所騎乘車
    號H6U-127號重型機車擦撞，致丁琪芳人車倒地後，受有臀
    部挫傷害等情，為異議人所不爭執，惟否認有肇事逃逸之故
    意，辯稱：伊在肇事後有下車察看丁琪芳，其有表明是否須
    叫救護車，丁琪芳則回答不用伊沒事，異議人才離開。經查
    ：異議人所述核與證人即同車之陳德隆證述情節相符，有93
    年3月26日警詢筆錄及97年4月24日偵訊筆錄可徵，且證人丁
    琪芳亦證稱：當時異議人確有下車詢問等語，參上開偵訊筆
    錄，是異議人辯稱：其無肇事逃逸之故意等語，堪予採信。
    。又刑案部分經警報請檢察官偵查後，認異議人確無肇事逃
    逸行為，過失傷害部分則未為告訴，乃將全案為不起訴處分
    等情，亦有臺灣臺南地方法院檢察署97年度營偵字第678號
    案不起訴處分書附卷可參。因此，難認異議人有何違反道路
    交通管理處罰條例第62條第3項、第4項規定之肇事致人受傷
    而逃逸之違規行為，自不得依各該規定予以裁罰。
四、原處分機關未予詳察，遽依道路交通管理處罰條例第62條第
    4項之規定，對異議人裁處罰鍰6千元；吊銷駕駛執照，1 年
    內禁考，即有未當。異議人以無肇事逃逸之故意為由聲明異
    議，為有理由，應由本院將原處分撤銷，並諭知異議人不罰
    之裁定。
五、依道路交通管理處罰條例第87條第2項、道路交通案件處理
    辦法第20條前段，裁定如主文。
中    華    民    國    98    年    2     月    13    日
                  交通法庭   法  官  廖建彥
以上正本證明與原本無異。
如不服本裁定應於送達後5日內向本院提出抗告狀（應附繕本）
。
                             書記官  吳揆滿
中    華    民    國    98    年    2     月    13    日


司法院資訊處製作；財團法人民間司法改革基金會備份。
